【裁判字號】    98,上訴,1866
【裁判日期】    981230
【裁判案由】    違反毒品危害防制條例
【裁判全文】
臺灣高等法院高雄分院刑事判決        98年度上訴字第1866號
上  訴  人
即  被  告  甲○○
上列上訴人因違反毒品危害防制條例案件，不服臺灣高雄地方法
院98年度審訴字第4229號中華民國98年11月30日第一審判決（起
訴案號：臺灣高雄地方法院檢察署98年度毒偵字第5299號），提
起上訴，本院判決如下：
     主  文
上訴駁回。
     理  由
一、按「不服地方法院之第一審判決而上訴者，應向管轄第二審
    之高等法院為之。上訴書狀應敘述具體理由。上訴書狀未敘
    述上訴理由者，應於上訴期間屆滿後20日內補提理由書於原
    審法院。逾期未補提者，原審法院應定期間先命補正」、「
    第二審法院認為上訴書狀未敘述理由或上訴有第362 條前段
    之情形，應以判決駁回之。但其情形可以補正而未經原審法
    院命其補正者，審判長應定期間先命補正」，刑事訴訟法第
    361 條、第367 條分別定有明文。職是，不服地方法院之第
    一審判決而上訴者，其上訴書狀應敘述具體理由，至於上訴
    理由是否具體，係屬第二審法院審查範圍，則不在命補正之
    列，此參照上開條文之修正理由自明。
二、再所稱具體理由，係指須就不服之判決為具體之指摘而言，
    如僅泛稱原判決認事用法不當或採證違法、判決不公等，均
    非具體理由（法院辦理刑事訴訟案件應行注意事項第162 點
    參照）。復按「所謂具體理由，必係依據卷內既有訴訟資料
    或提出新事證，指摘或表明第一審判決有何採證認事、用法
    或量刑等足以影響判決本旨之不當或違法，而構成應予撤銷
    之具體事由，始克當之（例如：依憑證據法則具體指出所採
    證據何以不具證據能力，或依憑卷證資料，明確指出所為證
    據證明力之判斷如何違背經驗、論理法則）；倘僅泛言原判
    決認定事實錯誤、違背法令、量刑失之過重或輕縱，而未依
    上揭意旨指出具體事由，或形式上雖已指出具體事由，然該
    事由縱使屬實，亦不足以認為原判決有何不當或違法者（例
    如：對不具有調查必要性之證據，法院未依聲請調查亦未說
    明理由，或援用證據不當，但除去該證據仍應為同一事實之
    認定），皆難謂係具體理由，俾與第二審上訴制度旨在請求
    第二審法院撤銷、變更第一審不當或違法之判決，以實現個
    案救濟之立法目的相契合，並節制濫行上訴」（最高法院97
    年度臺上字第892 號判決意旨參照）。是如上訴理由書狀並
    未依據卷內訴訟資料，具體指摘原判決認事用法有何違法或
    不當之情形，即屬上訴未敘述具體理由。又上訴書狀未敘述
    具體理由者，其上訴即屬於刑事訴訟法第362 條前段所定「
    上訴不合法律上之程式」之情形，第二審法院自應依同法第
    367 條之規定，以判決駁回之。
三、本案上訴人即被告（下稱被告）甲○○不服原審判決提起上
    訴，其上訴書所載理由略謂：被告現已真心戒除毒癮，且參
    加義大醫院戒毒班，並於民國98年12月14日服用美沙冬完畢
    ，而且本件僅有單純之驗尿報告，並無其他佐證，然被告仍
    坦承犯行，足證被告有承認錯誤之心。又被告於原審應訊時
    ，非常合作，可能係因不擅表達，導致原判決依累犯加重被
    告刑度。而被告雖為累犯，然被告參加之戒毒班亦有成員雖
    為累犯，仍經為緩起訴處分之例，爰請念及被告真誠悔悟之
    決心，重新輕判等語。經查：
  (一)本件原判決就檢察官起訴被告基於施用第一級毒品海洛因之
    犯意，於98年7 月31日某時，在其位於高雄縣岡山鎮○○街
    （起訴書誤載為「金星街」）47巷9 號住處內，以將海洛因
    摻水後，置入針筒注射血管之方式，施用第一級毒品海洛因
    1 次之犯行，業已罪證明確，爰依毒品危害防制條例第10條
    第1 項，刑法第11條前段、第47條第1 項等規定，就被告所
    犯判處罪刑，業已詳敘其認定之依據及所憑之理由，經核並
    無違誤。
  (二)關於刑之量定，係實體法上賦予法院得為自由裁量之事項，
    倘其未有逾越法律所規定之範圍，或濫用其權限，即不得任
    意指摘為違法。且在同一犯罪事實與情節，如別無其他加重
    或減輕之原因，下級審量定之刑，亦無過重或失輕之不當情
    形，則上級審法院對下級審法院之職權行使，原則上應予尊
    重（最高法院75年度臺上字第7033號判例意旨，及85年度臺
    上字第2446號判決意旨可資參照）。原判決認被告所犯上揭
    罪行，係屬累犯；並審酌被告前曾因施用毒品經強制戒治、
    有期徒刑執行完畢，猶不思戒除毒癮，顯見其並無堅定戒癮
    之意志，惟念其行為尚未危害他人，復斟酌其犯後坦承犯行
    ，態度尚稱良好等一切情狀，量處有期徒刑10月，經核原判
    決已就刑法第57條揭示之各種量刑條件妥為斟酌，量刑尚稱
    允當，並無失輕、過重或違反比例原則、平等原則或公平正
    義之情形，是被告空言指摘原判決量刑過重，並無足取。
  (三)按「受徒刑之執行完畢，或一部之執行而赦免後，五年以內
    故意再犯有期徒刑以上之罪者，為累犯，加重本刑至二分之
    一。」刑法第47條第1 項定有明文。本件被告前因施用毒品
    案件，經臺灣高雄地方法院以89年度訴字第1321號、91年度
    易字第138 號，分別判處有期徒刑7 月、6 月確定，嗣經裁
    定應執行刑為有期徒刑1 年確定。並與其所另犯之麻醉藥品
    管制條例等案件接續執行，而於93年12月31日縮刑期滿執行
    完畢。再因竊盜案件，經臺灣高雄地方法院以95年度易字第
    635 號判處有期徒刑7 月確定。復因施用毒品案件，再經該
    院以95年度訴字第2713號判處有期徒刑9 月確定。又因施用
    毒品案件，經該院以95年度訴字第4432號判處有期徒刑9 月
    、6 月，應執行刑為有期徒刑1 年2 月，經被告上訴二審後
    ，因撤回該上訴而告確定。上開各罪之刑，嗣經臺灣高雄地
    方法院以96年度聲減字第6629號裁定減刑並定應執行刑確定
    後接續執行，於97年1 月29日縮刑期滿執行完畢之情，有臺
    灣高等法院被告前案紀錄表在卷，是被告再於98年8 月2 日
    為本件施用毒品犯行，核為累犯，依諸前開刑法第47條第1
    項之規定，自應加重其本刑至2 分之1 。茲被告辯稱：可能
    係因其於原審應訊時不擅表達，導致原判決依累犯加重其刑
    度等語，顯係誤解法律，自不足採。
  (四)被告雖又主張其參加之戒毒班，有成員雖為累犯，仍經為緩
    起訴處分之例等語。惟施用毒品者是否得為緩起訴，須視該
    施用毒品者所犯之罪行是否符合刑事訴訟法第253 條之1 規
    定之要件，尚非可逕為比附援引，是被告執之指摘原判決不
    當，亦無可採。
四、綜上，被告就原判決業已審酌之量刑條件，空泛指摘原判決
    量刑過重，且未依據卷內訴訟資料，具體指摘原判決認事用
    法有何違法或不當之情形，其上訴顯屬未敘述具體理由之情
    形。核之上揭說明，應認被告之上訴違背法律上之程式，自
    應予以駁回。
五、依刑事訴訟法第367 條前段、第372 條，不經言詞辯論，逕
    為判決如主文。
中    華    民    國    98    年    12    月    30    日
                  刑事第一庭    審判長法  官 翁慶珍
                                      法  官 黃仁松
                                      法  官 徐美麗
以上正本證明與原本無異。
如不服本判決應於收受本判決後10日內向本院提出上訴書狀，其
未敘述上訴理由者，並得於提起上訴後10日內向本院補提理由書
狀（均須按他造當事人之人數附繕本）「切勿逕送上級法院」。
中    華    民    國    98    年    12    月    30    日
                                      書記官 賴梅琴

司法院資訊處製作；財團法人民間司法改革基金會備份。
